臺灣高等法院高雄分院刑事判決　　　　　　　　　　九十一年度上易字第五二號
　　上　訴　人　台灣屏東地方法院檢察署檢察官
　　被　　　告　丙○○
　　選任辯護人　陳彥勝
　　被　　　告　乙○○
　　被　　　告　甲○○
右上訴人因被告違反森林法等案件，不服台灣屏東地方法院九十年度訴字第二九六號
中華民國九十年十一月三十日第一審判決（起訴案號：台灣屏東地方法院檢察署八十
九年度偵字第六四三六號），提起上訴，本院判決如左：
    主  文
原判決關於丙○○部分撤銷。
丙○○共同為搬運贓物，使用車輛，僱使他人竊取森林主產物，累犯，處有期徒刑捌
月併科罰金新台幣參拾萬玖仟壹佰參拾貳元，罰金如易服勞役，以新台幣玖佰元即銀
元參佰元折算壹日。
其他上訴駁回。
    事  實
一、丙○○於民國八十六年間，因違反森林法案件，經台灣屏東地方法院判處有期徒
    刑七月確定，並於八十七年七月十六日執行完畢，仍不知悔改，明知屏東縣牡丹
    鄉○○段一三六八號土地（面積七一三四○平方公尺）係國有林地，由行政院原
    住民委員會管理，其上之林木乃公共造產，上開林地雖經屏東縣牡丹鄉鄉民代表
    大會於八十九年五月第十六屆第四次定期大會中決議列為公墓預定地，但尚未經
    屏東縣政府核准變更為墓地使用，竟與郭張銀龍（另案由檢察官為不起訴處分，
    本院不受拘束）共同意圖為自己不法之所有，於八十九年七月中旬某日，未經許
    可，由郭張銀龍擅自指示丙○○將上開林地上之樹木砍下，丙○○即以每日新臺
    幣（下同）一千二百元之代價，雇請不知情之甲○○、廖連春（已於九十年七月
    五日死亡，經原審法院判決公訴不受理確定在案），以鋸子、柴刀等物砍伐上址
    面積內之相思樹、光臘樹及其他雜木，得手後，丙○○再以每日六百元之代價，
    雇請不知情之乙○○，將砍下之樹木搬上不詳車號之大貨車後，載往不詳處所出
    售，總計甲○○工作二日，廖連春工作三日、乙○○工作三日，合計盜取市價約
    十五萬四千五百六十六元之材積約八十五點八七公噸（含已搬出之材積約五十六
    點七六公噸市價約十萬二千一百六十八元、未搬出留在現場之材積約二十九點一
    一公噸市價約五萬二千三百九十八元）。嗣於八十九年八月一日，為警循線查獲
    。
二、案經屏東縣警察局恆春分局移送台灣屏東地方法院檢察署檢察官偵查起訴。
    理  由
一、訊據被告丙○○堅詞否認有加重竊盜犯行，辯稱：是村長郭張銀龍叫我去砍樹的
    ，因為村內民眾許萬吉之母親過世，許萬吉委託我開挖墓地，我才雇請甲○○、
    乙○○、廖連春砍樹並運走，砍下的樹有些搬回家當柴燒，有些留在現場被人搬
    走云云。經查：
(一)被告丙○○於右揭時地受村長郭張銀龍之指示，並僱請被告乙○○、甲○○、廖
    連春砍樹及運送等情，業據被告丙○○坦承不諱，核與被告乙○○、甲○○、廖
    連春分別於警偵訊、原審及本院審理中所供相符，並經證人郭張銀龍證述屬實，
    復有土地登記謄本、地籍圖、牡丹鄉四林村山地保留地使用清冊各一份及現場照
    片二十張附卷可稽，堪信為真實。
(二)屏東縣牡丹鄉鄉民代表大會於八十九年五月第十六屆第四次定期大會中決議「
    一、同意處分公墓預定地之妨礙木，以利鄉民利用。二、該用地為牡丹鄉第九公
    墓擴編之公共造產一三六八號劃分之二公頃內之妨礙林木。三、鄉公所依法層報
    上級核定後儘速處理。」，牡丹鄉公所乃依據上開決議案將牡丹鄉○○段第一三
    六八號公共造產地規劃為公墓用地，而公共造產地變更為公墓用地之程序為：
    陳報公共造產財產單位（即行政院原住民委員會）註銷。辦理土地鑑界、分
    割。提報公墓使用計畫送縣政府核定。辦理地目變更及變更土地使用編定。
    迄至九十年九月十九日止，該決議案執行進度僅至辦理土地分割中等情，有牡丹
    鄉代表會八十九年五月第十六屆第四次定期大會議事錄、牡丹鄉公所編定之牡丹
    鄉代表會第十六屆第三、四次定期大會議決案執行情形、鄉長施政及各單位工作
    報告、屏東縣牡丹鄉公所九十年九月十九日（九十）牡鄉民字第五一四六號函各
    一份在卷可憑，並經證人即牡丹鄉公所民政課課員陳賢雄於偵查中證述無訛，足
    證上開土地尚未經核准變更為墓地使用，至為明確。證人郭張銀龍身為村長，對
    於上述情形自應知悉，且其對該林木並無砍伐之權利，即不得指示他人隨意砍伐
  ，是其證稱：我不懂法律，所以指示丙○○砍樹云云，應係卸責之詞，尚難採信
    。
(三)被告丙○○雖辯稱：許萬吉之母過世，許萬吉委託我開挖墓地云云，證人郭張銀
    龍亦到庭證稱：因為村內有人過世，事主需要墓地，請丙○○挖墓地，我作主請
    丙○○把樹挖起來放在路邊，後來其他村民陸陸續續把親人埋在那裏等語。而上
    開土地於八十九年十二月一日檢察官勘驗時有墳墓數座，有勘驗筆錄及現場照片
    可參，惟證人許萬吉於偵查中證稱：我母親過世時，我請丙○○挖墓地，八十九
    年八月一日挖地，同年月六日安葬，只有請丙○○挖墓坑，沒有請丙○○砍墓地
    附近之樹木，請丙○○挖墓地時，墓地附近是草地，現場情形與檢察官勘驗現場
    時相同等語，證人即牡丹鄉公所財經課技士許英華亦證稱：八十九年八月一日巡
    查山坡地時，丙○○在幫許萬吉挖他母親的墓地，當時已沒有在砍樹等語。由證
    人許萬吉、許英華之證詞觀之，證人許萬吉委請被告丙○○在上開土地挖掘墓地
    ，係在村長郭張銀龍指示被告丙○○砍伐林木之後約十餘日，當時上開土地上之
    林木早已砍伐完畢，足徵被告丙○○及證人郭張銀龍所稱：因村民需要墓地而砍
    伐上開土地上之林木云云，顯係飾卸之詞，不足採信。
(四)被告丙○○僱工在上開土地砍伐之樹木，已搬出之材積約五十六點七六公噸，市
    價約十萬二千一百六十八元，未搬出留在現場之材積約二十九點一一公噸，市價
    約五萬二千三百九十八元之事實，有屏東縣牡丹鄉公所九十年二月十九日九十牡
    鄉農字第九二八號函附調查表可佐。衡諸常情，如被告丙○○辯稱：受許萬吉委
    託而砍樹挖墓地云云屬實，應無可能砍伐如上所述數量龐大之樹木，況被告乙○○於警訊中供稱：砍下之木材，有些做紙漿，有些燒碳等語，足證被告丙○○僱
    請工人砍伐上開樹木之目的係為出售圖利，至為明灼。而被告丙○○於八十六年
    間，因違反森林法案件，經台灣屏東地方法院判處有期徒刑七月確定，並於八十
    七年七月十六日執行完畢，有台灣高等法院被告全國前案紀錄表可按，被告丙○○理應謹慎行事，其未經屏東縣政府申請核准，僅因村長郭張銀龍口頭指示即僱
    工砍伐面積龐大之樹林，且去向不明之樹木多達五十六點七六公噸，被告丙○○
    顯有不法所有之意圖，且其與證人郭張銀龍間，有犯意聯絡及行為分擔甚明。綜
    上所述，被告丙○○所辯均無可採，事證明確，犯行洵堪認定。
二、核被告丙○○所為，係犯森林法第五十二條第一項第四、六款為搬運贓物，使用
    車輛，僱使他人竊取森林主產物罪。公訴人認被告丙○○係犯森林法第五十條規
    定，尚有未洽，起訴法條應予變更。被告丙○○與郭張銀龍間，有犯意聯絡及行
    為分擔，為共同正犯。被告丙○○利用不知情之被告莊聰明、甲○○、廖連春犯
    罪，為間接正犯。又證人郭張銀龍雖與被告丙○○共謀為前開犯行，但郭張銀龍
    並未到場實施竊盜行為；另被告莊聰明、甲○○、廖連春三人雖在場實施竊取森
    林樹木之行為，但並無不法所有意圖之犯罪故意（理由如後述），均不列計合夥
    人數之內。查被告丙○○於八十六年間，因違反森林法案件，經台灣屏東地方法
    院判處有期徒刑七月確定，並於八十七年七月十六日執行完畢，台灣高等法院被
    告全國前案紀錄表可按，其於前案有期徒刑執行完畢後五年內再犯有期徒刑以上
    之本罪，為累犯，應依刑法第四十七條規定加重其刑。
三、被告丙○○犯罪事證既明，原審法院未查遽為無罪之諭知，核有未當，檢察官上
    訴意旨指摘原判決諭知被告丙○○無罪不當，為有理由，應由本院將原判決關於
    被告丙○○部分撤銷改判，另為有罪諭知。爰審酌被告丙○○已有違反森林法前
    科，本應謹慎行事，竟仍僱工竊取森林主產物，唯利是圖，毫無公德心，破壞自
    然，足見無悔改之心，砍伐之林木數量甚鉅，犯罪情節非輕，犯罪後否認犯行，
    態度欠佳等一切情狀，量處有期徒刑八月，併科贓額新台幣十五萬四千五百六十
    六元（有屏東縣牡丹鄉公所九十年二月十九日九十牡鄉農字第九二八號函附調查
    表可稽）二倍之罰金新台幣三十萬九千一百三十二元，罰金部分併諭知易服勞役
    之折算標準，以資警惕。被告丙○○供犯罪所用之鋸子、柴刀等工具，因未扣案
    ，為免執行困難，不另宣告沒收，附此敘明。
四、公訴意旨另謂：被告乙○○、甲○○與被告丙○○共同意圖為自己不法之所有，
    受被告丙○○僱用，於上開時地，攜帶鋸子、柴刀，結夥三人以上，砍伐上址面
    積內之相思樹等，得手後販售得利，因認被告乙○○、甲○○涉犯刑法第三百二
    十一條第一項第三、四款結夥三人以上攜帶兇器竊盜罪云云。訊據被告乙○○、
    甲○○堅決否認有上開犯行，一致辯稱：是丙○○找我們去幫忙，不知道是違法
    的等語。
五、按犯罪事實應依證據認定之，無證據不得推定其犯罪事實；又不能證明被告犯罪
    ，應諭知無罪之判決。刑事訴訟法第一百五十四條及第三百零一條分別定有明文
    。又森林法第五十二條所定之加重竊取森林主副產物罪，仍屬竊盜罪之一種，亦
    即仍需行為人有意圖為自己不法之所有之主觀犯意存在，始足當之。經查：被告
    乙○○、甲○○於右揭時地受被告丙○○之僱用而砍伐或運送樹木，被告乙○○
    、甲○○二人不知被告丙○○未申請屏東縣政府核准等情，業據被告乙○○、甲○○供述一致。被告乙○○、甲○○暨為受僱人，渠等對於被告丙○○是否經合
    法申請核准而砍伐樹木，非必知悉。被告乙○○、甲○○辯稱：不知被告丙○○
    未申請核准等語，堪予採信。被告乙○○、甲○○並無為自己不法所有之意圖，
    即無違反森林法之主觀犯意，自難以刑法第三百二十一條第一項第三、四款之加
    重竊盜罪相繩。綜上所述，本院調查所得證據不足以證明被告乙○○、甲○○具
    有不法所有意圖之犯罪故意。此外，復查無其他積極證據足證渠等確有公訴意旨
    所指犯行，不能證明被告乙○○、甲○○犯罪，揆諸前開說明，自應為無罪之諭
    知，原審法院諭知被告乙○○、甲○○無罪，並無不合。檢察官上訴意旨指摘原
    判決諭知被告乙○○、甲○○無罪不當，為無理由，應予駁回。
據上論斷，應依刑事訴訟法第三百六十八條、第三百六十九條第一項前段、第三百六
十四條、第二百九十九條第一項前段、第三百條，森林法第五十二條第一項第四、六
款，刑法第十一條前段、第二十八條、第四十七條、第四十二條第二項，罰金罰鍰提
高標準條例第二條，判決如主文。
本案經檢察官張其主到庭執行職務。
中    華    民    國     九十一     年       六       月        四      日
                              臺灣高等法院高雄分院刑事第六庭
                                  審判長法官  王憲義
                                        法官  張意聰
                                        法官  范惠瑩
右正本證明與原本無異。
如不服本判決應於收受本判決後十日內向本院提出上訴書狀，其未述上訴理由者，
並得於提起上訴後十日內向本院補提理由書狀（均須按他造當事人之人數附繕本)「
切勿逕送上級法院」。
                                      書記官  馬蕙梅
中    華    民    國     九十一     年       六       月        六      日
本件論罪科刑法條：
森林法第五十二條第一項
竊取森林主、副產物而有左列情形之一者，處六月以上五年以下有期徒刑，併科贓額
二倍以上五倍以下罰金：
一、於保安林犯之者。
二、依機關之委託或其他契約，有保護森林義務之人犯之者。
三、於行使林產物採取權時犯之者。
四、結夥二人以上或僱使他人犯之者。
五、以贓物為原料，製造木炭、松節油、其他物品或培植菇類者。
六、為搬運贓物，使用牲口、船舶、車輛，或有搬運造材之設備者。
七、掘採、毀壞、燒燬或隱蔽根株，以圖罪跡之湮滅者。
八、以贓物燃料，使用於礦物之採取，精製石灰、磚、瓦或其他物品之製造者。
                                                                        Ｑ
